臺灣花蓮地方法院民事判決
110年度訴字第310號
原      告  黃秉誠  

訴訟代理人  何俊賢律師
被      告  林怡均  
訴訟代理人  陳鈺林律師
上列當事人間請求履行委任契約事件，本院於民國111年5月24日
言詞辯論終結，判決如下：
    主  文
被告應給付原告新臺幣2,099,272元，及自民國110年11月16日起
至清償日止，按年息百分之5計算之利息。
原告其餘之訴駁回。
訴訟費用由被告負擔百分之70，餘由原告負擔。
本判決主文第一項於原告以新臺幣699,757元為被告供擔保後，
得假執行。但被告若以新臺幣2,099,272元預供擔保後，得免為
假執行。
原告其餘假執行之聲請駁回。
    事實及理由
一、原告起訴主張：兩造於民國107年6月7日簽訂授權委任契約
    書（下稱系爭契約），約定由被告委任原告依法向花蓮縣政
    府申請廢止徵收被告原所有坐落花蓮縣○○鄉○○段000地號土
    地（下稱系爭土地）。兩造並約定如花蓮縣政府同意發還系
    爭土地予被告，被告應贈與系爭土地持分7%予原告，做為其
    處理前開委任事務之報酬。原告於接受被告委託後，忠實執
    行向花蓮縣政府辦理受託事務，而被告亦於109年12月29日
    委託原告在系爭土地歸還被告後，繼續委任原告將系爭土地
    出售。而系爭土地於110年2月8日經花蓮縣政府同意廢止徵
    收，並函知被告領回系爭土地，被告並於110年4月8日取得
    系爭土地所有權，原告顯已履行委任事務。詎料，被告在取
    得系爭土地為其所有後，竟未依系爭契約給付委任報酬，並
    於110年4月22日自行將系爭土地出售予訴外人，並於110年5
    月6日辦理所有權移轉登記。爰依系爭契約之約定，請求被
    告給付債務不履行之損害賠償等語。並聲明：㈠被告應給付
    原告新臺幣3,000,000元，及自起訴狀繕本送達翌日起至清
    償日止，按年息百分之五計算之利息。㈡願供擔保，請准宣
    告假執行。
二、被告則以：被告並不清楚原告申請廢止徵收的過程，但是因
    為從委任原告處理本件事務開始經過2、3年都沒有下文，被
    告才在109年10月6日找民意代表陳情，案件才有進展，所以
    109年10月6日後之函文都是發給被告，所以被告才會認為原
    告對本件事務沒有貢獻等語置辯。並聲明：㈠原告之訴駁回
    。㈡如受不利判決，願供擔保，請准宣告免為假執行。
三、就被告曾於107年6月7日委任原告處理系爭土地廢止徵收事
    宜，兩造並有簽立系爭契約，原告並於107年6月7日向花蓮
    縣政府申請系爭土地廢止徵收申請，而109年12月27日被告
    有委託原告出賣系爭土地，並另有簽立委託出賣系爭土地之
    契據，而系爭土地於110年2月8日經花蓮縣政府同意廢止徵
    收，被告並於110年4月8日取得系爭土地所有權，再於110年
    4月22日自行將系爭土地出售予訴外人，並於110年5月6日辦
    理所有權移轉登記等情，有申請書、系爭契約影本、兩造簽
    立之委託書、被告委託原告出賣系爭土地之契據影本、系爭
    土地謄本影本在卷可稽（見本院卷第19-23頁、25-28頁、37
    頁、39-40頁、41-43頁），且為兩造所不爭執，是此部份之
    事實，應已足堪認定。
四、至原告主張被告應依約給付委任報酬等情，則為被告所否認
    ，並以前詞置辯。是本件之爭點厥為：㈠原告是否得向被告
    請求委任報酬？㈡被告是否應給付原告系爭土地7%之所有權
    ？或相當於系爭土地7%所有權之損害賠償？
　㈠原告應已完成被告委任之事務，是得據此請求委任報酬
　⒈查就系爭土地業經花蓮縣政府同意廢止徵收，被告並於110年
    4月8日取得系爭土地所有權等情，為兩造所不爭執，已如前
    述，且由兩造間通訊軟體LINE對話紀錄被告曾於108年12月2
    4日以「(被告：)土地發展如何？」「(原告：)在內政部，
    等待公文。」「(被告：)怎麼要等那麼久？ 大約什麼時候
    會下來？」「(原告：)按照之前的時間推算應該在下個月就
    會下來了」「(被告：)好希望早日當億萬富翁」；109年2月
    13日以「(被告：)昨天到你辦公室，你們小姐說，星期五，
    你我要去縣政府簽公文。真的嗎？」「(原告：)不是，是要
    去縣政府查看看公文到底跑到哪裡？」「(被告：)是呀！怎
    麼沒消息？　什麼時候去？」；並於110年1月29日以：「(
    被告：)早安！我那個案件走到哪一關了？」「(原告：)等
    公文要繳錢那一關　還在努力找買家」「(被告：)這公文在
    哪裡? 買家還沒找到？」「(原告：)價錢問題」，2月1日原
    告則以：「(原告：)我問好了，公文已經到地政處承辦人員
    洪小姐那，最慢過年前公告。」「(被告：)哇！超讚！領到
    錢，我們要好好的慶祝一番，包括你的女朋友。她好可愛。
    」，2月8日被告以：「(被告：)我們的鈔票走到哪裡了?」
    ，原告於2月9日以：「(原告：)到今天的時候還沒有看到縣
    政府登報公告」「(被告：)不是我們自己要登報嗎」「(原
    告：)縣政府登公報」「(被告：)(傳送三張照片)剛收到的
    。」「(原告：)我有打給地政處地政處小姐說已經寄給你了
    。」「(被告：)是噢!我還沒仔細看，需要拿給你看嗎？」
    （見本院卷第25-35頁）之內容觀之，原告確有於受被告委
    任起至花蓮縣政府同意廢止徵收系爭土地之110年2月8日止
    ，均持續履行委任事務，亦有持續與被告聯絡、溝通相關事
    宜，被告也無表示反對或表達原告有未履行委任事務之情；
    且被告亦於本院準備程序自承：被告應該沒有自己重新申請
    辦理廢止徵收等語。（見本院卷236頁），足證系爭土地廢
    止徵收之結果係由原告持續履行委任事務而完成無疑，原告
    自得據此請求委任報酬。
　⒉至被告辯稱系爭土地得以廢止徵收係因其向民意代表陳情始
    成功云云；惟查，被告就此有利於其之事實，雖提出相關函
    文為憑，其上並有記載副本發送予立法委員國會辦公室（卷
    143頁），然副本之發送與系爭土地解編是否有相當因果關
    係，尚不無疑異；且本院認不能僅憑此副本發送之記載，即
    認係因陳情而生系爭土地解編之結果，並認原告上揭努力皆
    係徒勞。況除此函文外，被告均未提出其他證據佐證，是此
    部份之抗辯，礙難憑採。
　㈡被告應給付原告2,099,272元
　⒈因可歸責於債務人之事由，致給付不能者，債權人得請求賠
    償損害，民法第226條第1項定有明文。
　⒉查系爭土地業已於110年4月22日以買賣為原因，由被告出賣
    予訴外人吳炳村，並於110年5月6日辦理所有權移轉登記，
    為兩造所不爭執，業如前述。是被告就系爭契約之履行已陷
    於可歸責之嗣後主觀給付不能，自應賠償原告就此所生之損
    害，合先敘明。
　⒊次查，系爭土地該次買賣之價格為38,216,000元，此有內政
    部部動產交易實價查詢服務網查詢結果在卷可稽（見本院卷
    261頁）。至被告稱因已先繳回8,226,400元之徵收款，並由
    系爭土地買主以其所應給付之買賣價金支付，是被告賣出系
    爭土地實際僅取得29,989,600元等節，則為原告所不爭執（
    卷308頁），是原告所受之損害即應以被告實際所得價金之7
    %計算之，即2,099,272元。【計算式：29,989,600元×7%=2,
    099,272元】
　⒋準此，原告得請求被告給付相當於系爭契約委任報酬即原告
    賣出系爭土地所得價額7%價值之損害即2,099,272元。
　㈢末按給付末按給付無確定期限者，債務人於債權人得請求給
    付時，經其催告而未為給付，自受催告時起，負遲延責任。
    其經債權人起訴而送達訴狀，或依督促程序送達支付命令，
    或為其他相類之行為者，與催告有同一之效力。民法第229
    條第2項定有明文。又遲延之債務，以支付金錢為標的者，
    債權人得請求依法定利率計算之遲延利息。但約定利率較高
    者，仍從其約定利率。應付利息之債務，其利率未經約定，
    亦無法律可據者，週年利率為百分之5。民法第233條第1項
    、第203條亦有明文。本件原告請求有理由部分，併請求自
    起訴狀繕本送達翌日（即110年11月16日，卷55頁）起至清
    償日止，按年息百分之5計算之利息，依上開規定，亦有理
    由，併予准許。
五、綜上所述，原告請求被告給付如主文第一項所示本息部分，
    為有理由，應予准許；逾此部分之請求，則無理由，應予駁
    回。
六、本件事證已臻明確，兩造其餘攻擊防禦方法及證據，核與判
    決之結果不生影響，爰不一一論列，併此敘明。
七、兩造均陳明願供擔保聲請宣告假執行或免為假執行，就原告
    勝訴部分經核均與規定相符，爰分別酌定相當擔保金。至於
    原告敗訴部分，其假執行之聲請已無可依附，應併予駁回。
八、訴訟費用負擔之依據：民事訴訟法第79條。　　
中　　華　　民　　國　　111 　年　　5 　　月　　27　　日
                  民事第二庭  審判長法　官  李可文  
　　　　　　　　　                  法　官  林敬展
　　　　　　　　　　　　　　　　　　法　官  蔡培元
以上正本係照原本作成。
如對本判決上訴，須於判決送達後20日內向本院提出上訴狀。
如委任律師提起上訴者，應一併繳納上訴審裁判費。
中　　華　　民　　國　　111 　年　　5 　　月　　27　　日
                    　　            書記官　謝佩真